臺灣臺東地方法院民事裁定
109年度消債更字第78號
聲  請  人  
即  債務人  王秀美  
代  理  人  陳信伍律師（法扶律師）
上列聲請人因消費者債務清理事件聲請清算，本院裁定如下：
    主  文
聲請人王秀美自民國110年4月28日下午3時起開始清算程序。
本件由司法事務官進行清算程序。
    理  由
一、按「債務人不能清償債務或有不能清償之虞者，得依本條例
    所定更生或清算程序，清理其債務。」、「債務人對於金融
    機構負債務者，在聲請更生或清算前，應向最大債權金融機
    構請求協商債務清償方案，或向其住、居所地之法院或鄉、
    鎮、市、區調解委員會聲請債務清理之調解。」、「債務人
    於法院裁定開始更生程序或許可和解或宣告破產前，得向法
    院聲請清算。」及「法院裁定開始更生或清算程序後，得命
    司法事務官進行更生或清算程序」消費者債務清理條例（下
    稱消債條例）第3條、第151條第1項、第80條前段及第16條
    第1項前段分別定有明文。
二、聲請意旨略以：聲請人前陳報現有債務總額約新臺幣（下同
    ）4,084,346元。聲請更生前二年之收入總計30,000元，聲
    請人現為臺東縣立南王國小約聘母語教學人員，每月收入33
    ,359元，惟所得扣除必要生活費後，仍難於短時間內清償債
    務。聲請人前以已向本院聲請債務清理前置調解（109年度
    司消債調字第88號）不成立，且其無擔保或無優先權之債務
    總額未逾12,000,000元，復未經法院裁定開始清算程序或宣
    告破產為由，向本院請求准予裁定開始更生程序。惟聲請人
    業於民國110年4月9日具狀改聲請清算（見本院卷第84-85頁
    )，故本院即以聲請人聲請更生時為聲請清算之始點。
三、得心證之理由：
  ㈠經查，聲請人原向本院聲請更生，嗣於本院裁定開始更生程
    序前，改向本院聲請清算，合於消債條例第80條前段之規定
    。又聲請人因不能清償債務，於109年11月26日向本院聲請
    債務清理前置調解，而未能成立等情，有聲請人之消費者債
    務清理法院前置調解聲請狀、財產及收入狀況說明書、債權
    人清冊、財團法人金融聯合徵信中心查詢當事人綜合信用報
    告回覆書、本院109年度司消債調字第88號調解筆錄等件在
    卷可稽（本院卷第6-16、45-46頁），是聲請人業經前置調
    解程序而未能與債權人達成立調解，而為本件清算之聲請，
    亦與消債條例第3條、第151條第1項規定無違，先予敘明。
  ㈡聲請人有不能清償債務之情事：
    ⒈經查，聲請人於109年10月8日聲請調解時，自陳債務總金
      額為4,084,346元。惟本件經債權人臺灣土地銀行股份有
      限公司陳報對聲請人之債權金額為12,905,811元（見本院
      卷第55-60頁），與聲請人陳報之金額有異。爰以債權人
      陳報債權總金額為準，故聲請人之債務金額為12,905,811
      元。
    ⒉聲請人陳報名下除坐落台東縣○○鄉○○○段0000地號土地1筆
      （面積13.83平方公尺，現值金額為22,128元）、及1993
      年份之汽車1部及郵局存款44,940元外，別無其他財產等
      情，業據聲請人提出財產及收入狀況說明書、全國財產稅
      總歸戶財產查詢清單、107-108年度綜合所得稅各類所得
      資料清單、勞工被保險人投保資料表、中華郵政儲金簿影
      本等在卷可稽（見本院卷第8-9、17-37頁、68-76頁）；
      又聲請人陳報每月薪資為33,359元，有臺東縣臺東市南王
      國小員工薪資表可證（見本院卷第65頁）。本院即以聲請
      人每月收入33,359元作為計算其目前償債能力之依據。
    ⒊聲請人主張其目前個人每月之必要支出費用如下：現與女
      兒同住，補貼女兒房屋貸款9,000元、水電費1,400元、通
      訊費1,200元、交通費900元、餐食費7,500元，合計20,00
      0元，惟聲請人並未提出相關證據以實其說。爰以衛生福
      利部所公告110年臺灣省每人每月最低生活費之1.2倍即15
      ,946元計算之。
    ⒋聲請人主張其配偶業已亡故，須獨立扶養公公及未滿20歲
      之子，每月分別支出扶養費8,000元、2,700元等情，業據
      提出聲請人及受扶養人之為戶籍謄本為證（見本院卷第10
      頁）。惟聲請人主張須支出公公扶養費部分，聲請人除自
      陳其公公每月領有老農津貼外(見本院卷第67頁），並未
      提出相關資料供本院審酌其公公有無受扶養之必要，故此
      部分應不予列計；至聲請人扶養未滿20歲之子部分，其金
      額未逾上揭臺灣省每人每月最低生活費金額，應予准許。
      爰認定聲請人每月扶養費支出為2,700元。
    ⒌本院衡酌聲請人之經濟資力、家庭親屬狀況、目前社會經
      濟消費之常情，其主張於負擔上開必要支出費用額度內，
      未逾一般人生活程度，尚屬合理。爰認定聲請人每月個人
      必要支出費用18,646元（計算式：15,946＋2,700＝18,646
      ）。而聲請人每月收入約為33,359元，扣除上開必要生活
      費用，每月雖餘14,713元，惟若全數用於清償債務，於未
      加計利息之情形下，仍須約877月（計算式：12,905,811÷
      14,713＝877，小數點以下四捨五入），即73年餘方能清償
      完畢，難期聲請人短期內清償所負債務12,905,811元及每
      月所產生之利息，是聲請人客觀上顯有不能清償債務之情
      事。
四、綜上，聲請人係一般消費者，其已達不能清償債務之程度，
    有藉助清算程序調整其與債權人間之權利義務關係而重建其
    經濟生活之必要，則聲請人聲請清算，即屬有據，應予准許
    ，並命司法事務官進行本件清算程序，爰裁定如主文。
中　　華　　民　　國　　110 　年　　4 　　月　　28  　日
                  民事第一庭  法　官　李立青
以上正本係照原本作成。
本裁定不得抗告。
中　　華　　民　　國　　110 　年　　4 　　月　　28　　日
                              書記官  劉雅文